【裁判字號】    99,訴,2688
【裁判日期】    991228
【裁判案由】    毒品危害防制條例
【裁判全文】
臺灣板橋地方法院刑事判決              99年度訴字第2688號
公  訴  人  臺灣板橋地方法院檢察署檢察官
被      告  顏明田
上列被告因違反毒品危害防制條例案件，經檢察官提起公訴（99
年度毒偵字第5502號），被告於準備程序進行中就被訴事實均為
有罪之陳述，經本院合議庭裁定由受命法官獨任進行簡式審判程
序，並判決如下：
    主      文
顏明田施用第一級毒品，累犯，處有期徒刑拾月，扣案之注射針
筒壹支，沒收之；又施用第二級毒品，累犯，處有期徒刑肆月。
應執行有期徒刑壹年，扣案之注射針筒壹支，沒收之。
    事      實
一、顏明田前於民國93年間，因施用毒品案件，經依本院93年度
    毒聲字第980 號裁定送觀察、勒戒後，認有繼續施用毒品之
    傾向，復經本院以93年度毒聲字第1510號裁定施以強制戒治
    ，嗣於94年5 月31日停止處分釋放出所。又於93年間，因竊
    盜案件，經臺灣桃園地方法院以93年度易字第117 號判處有
    期徒刑1 年3 月確定；再因竊盜案件，經本院以93年度易字
    第1097號判處有期徒刑1 年5 月確定。上開2 案嗣經本院裁
    定定其應執行刑為有期徒刑2 年5 月確定，入監服刑後，於
    96年2 月16日假釋出監並付保護管束。同年6 月26日保護管
    束期滿未經撤銷，視為執行完畢。又其於上開強制戒治執行
    完畢釋放後5 年內，復於96年間，因施用毒品及竊盜案件，
    經本院以96年度訴字第3212號判處有期徒刑8 月、10月，並
    定其應執行刑為有期徒刑1 年4 月確定。復於97年間，因施
    用毒品案件，經本院以97年度訴字第5102號判處有期徒刑10
    月確定。上開案件接續執行後，於99年6 月16日縮刑期滿執
    行完畢。詎仍未戒除毒癮，復基於施用第一級毒品之犯意，
    於99年7 月2 日下午1 時許，在其址設新北市○○區○○路
    413 號居所，以針筒注射之方式，施用第一級毒品海洛因1
    次；另基於施用第二級毒品之犯意，於同日下午1 時起至同
    日晚間7 時20分許間某時（不含為警逮捕之公權力拘束期間
    ），在新北市三峽區某處，以將甲基安非他命置於吸管內燒
    烤後吸食其煙霧之方式，施用第二級毒品甲基安非他命1 次
    。嗣顏明田於同日晚間7 時20分許，騎乘機車行經新北市○
    ○區○道里138 號前，因形跡可疑，為警攔檢盤查，在其機
    車置物箱內起出其所有用以於上開時間施用第一級毒品使用
    之注射針筒1 支。經警採其尿液送驗結果，呈安非他命類（
    安非他命、甲基安非他命）、鴉片類（可待因、嗎啡）陽性
    反應，始悉上情。
二、案經新北市政府警察局三峽分局移請臺灣板橋地方法院檢察
    署檢察官偵查起訴。
    理      由
一、本案被告顏明田所犯均係死刑、無期徒刑、最輕本刑為3 年
    以上有期徒刑以外之罪，亦非高等法院管轄第一審之案件。
    其於準備程序進行中，就前揭被訴事實均為有罪之陳述，經
    受命法官告知簡式審判程序之旨，並聽取其與公訴人之意見
    後，本院認無不得或不宜改依簡式審判程序進行之情事，依
    刑事訴訟法第273 條之1 第1 項、第284 條之1 規定，裁定
    本案由受命法官獨任進行簡式審判程序，合先敘明。
二、按施用第一、二級毒品為犯罪行為，毒品危害防制條例第10
    條定有處罰明文。故施用第一、二級毒品者，依前揭規定本
    應科以刑罰。惟基於刑事政策，對合於一定條件之施用者，
    則依同條例第20條、第23條之規定，施以觀察、勒戒及強制
    戒治之保安處分。又毒品危害防制條例於92年7 月9 日修正
    公布，自93年1 月9 日施行，其中第20條、第23條將施用毒
    品之刑事處遇程序，區分為「初犯」及「五年內再犯」、「
    五年後再犯」。依其立法理由之說明：「初犯」，經觀察、
    勒戒或強制戒治後，應為不起訴處分或不付審理之裁定；經
    觀察、勒戒或強制戒治執行完畢釋放後，「五年內再犯」者
    ，因其再犯率甚高，原實施之觀察、勒戒及強制戒治既已無
    法收其實效，爰依法追訴或裁定交付審理。至於經觀察、勒
    戒或強制戒治執行完畢釋放後，「五年後再犯」者，前所實
    施之觀察、勒戒或強制戒治已足以遮斷其施用毒品之毒癮，
    為期自新及協助其斷除毒癮，仍適用「初犯」規定，先經觀
    察、勒戒或強制戒治之程序。從而依修正後之規定，僅限於
    「初犯」及「五年後再犯」二種情形，始應先經觀察、勒戒
    或強制戒治程序。倘被告於5 年內已再犯，經依法追訴處罰
    ，縱其第3 次（或第3 次以上）再度施用毒品之時間，在初
    犯經觀察、勒戒或強制戒治執行完畢釋放5 年以後，已不合
    於「五年後再犯」之規定，且因已於「五年內再犯」，顯見
    其再犯率甚高，原實施觀察、勒戒或強制戒治，已無法收其
    實效，即應依該條例第10條處罰。至於第3 次（或第3 次以
    上）施用毒品之時間，是否宜有期間限制？以多久為適宜？
    則分屬刑事政策、專門醫學之範圍，非審判機關所能決定，
    有待循立法途徑解決（最高法院97年度第5 次刑事庭會議決
    議參照）。查被告前於93年間，因施用毒品案件，經依本院
    93年度毒聲字第980 號裁定送觀察、勒戒後，認有繼續施用
    毒品之傾向，復經本院以93年度毒聲字第1510號裁定施以強
    制戒治，嗣於94年5 月31日停止處分釋放出所；又於上開強
    制戒治執行完畢釋放後5 年內，復於96年間，因施用毒品及
    竊盜案件，經本院以96年度訴字第3212號判處有期徒刑8 月
    、10月，並定其應執行刑為有期徒刑1 年4 月確定。復於97
    年間，因施用毒品案件，經本院以97年度訴字第5102號判處
    有期徒刑10月確定。上開案件接續執行後，於99年6 月16日
    縮刑期滿執行完畢等情，有臺灣高等法院被告前案紀錄表1
    份附卷可考。是被告本案施用毒品犯行，距上開強制戒治執
    行完畢釋放雖已逾5 年。惟被告在上開強制戒治執行完畢釋
    放後5 年內，既已再犯施用毒品之罪，並經追訴處罰，揆諸
    前揭說明，其本次犯行即與毒品危害防制條例第20條第3 項
    所稱之「5 年後再犯」有別，是公訴人依法追訴，於法並無
    不合，本院自應依法論科。
三、上揭犯罪事實，業據被告於本院審理時供認不諱，且其為警
    採集之尿液，經送請臺灣檢驗科技股份有限公司以EIA 酵素
    免疫分析法初步檢驗及以GC/MS 氣相層析/ 質譜儀法確認檢
    驗結果，呈安非他命類（安非他命、甲基安非他命）、鴉片
    類（可待因、嗎啡）反應乙情，有該公司濫用藥物檢驗報告
    及臺北縣政府警察局三峽分局查獲違反毒品危害防制條例案
    姓名對照表各1 紙在卷可資佐證，另有扣案之注射針筒1 支
    可查。次查甲基安非他命經口服投與後約70 %於24小時內自
    尿中排出，約90 %於96小時內自尿中排出，由於甲基安非他
    命成分之檢出與其投與方式、投與量、個人體質、採尿時間
    與檢測儀器之精密度等諸多因素有關，因此僅憑尿液中呈安
    非他命陽性反應，並無法確實推算吸食時間距採集時間之長
    短，惟依上述資料推斷，最長可能不會超過4 日，亦經行政
    院衛生署藥物食品檢驗局81年2 月8 日（81）藥檢壹字第00
    1156號函釋明確。被告為警採尿送驗結果，既呈甲基安非他
    命陽性反應，揆諸前開說明，被告確有於上開時間施用第二
    級毒品之犯行，洵堪認定。綜上，足徵被告任意性之自白與
    事實相符，應堪採信。本案事證已臻明確，被告犯行堪以認
    定，應依法論科。
四、按海洛因及甲基安非他命分屬毒品危害防制條例第2 條第2
    項第1 、2 款所定之第一、二級毒品，均不得非法持有、施
    用。是核被告所為，係犯毒品危害防制條例第10條第1 項之
    施用第一級毒品罪及同條第2 項之施用第二級毒品罪。被告
    持有第一級毒品海洛因及第二級毒品甲基安非他命進而施用
    ，其持有海洛因及甲基安非他命之低度行為，應為施用之高
    度行為所吸收，均不另論罪。被告所犯上開施用第一級毒品
    罪及施用第二級毒品罪之間，犯意各別，罪名不同，應分論
    併罰。又被告有事實欄所列前揭犯罪前科紀錄，有臺灣高等
    法院被告前案紀錄表可稽，其於受有期徒刑之執行完畢，5
    年以內故意再犯本案有期徒刑以上之罪，均為累犯，均應依
    刑法第47條第1 項之規定加重其刑。爰審酌被告施用毒品足
    以戕害身心健康，其經觀察、勒戒及強制戒治後，仍再度施
    用毒品，顯見其戒毒之意志不堅，自制力不佳，應有入監矯
    治之必要。惟念其施用毒品，戕害己身，且犯後已坦承犯行
    ，態度良好等一切情狀，分別量處如主文所示之刑，並定其
    應執行刑，以示懲儆。另扣案之注射針筒1 支，為被告所有
    供其本案施用第一級毒品海洛因使用之物，此據被告於本院
    審理時供陳甚詳，爰依刑法第38條第1 項第2 款規定，宣告
    沒收之。
據上論斷，應依刑事訴訟法第273 條之1 第1 項、第299 條第1
項前段，毒品危害防制條例第10條第1 項、第2 項，刑法第11條
前段、第47條第1 項、第38條第1 項第2 款、第51條第5 款，判
決如主文。
本案經檢察官李美金到庭執行職務。
中    華    民    國    99    年    12    月    28    日
                  刑事第十八庭    法  官  謝梨敏
上列正本證明與原本無異。
如不服本判決，應於判決送達後10日內敘明上訴理由，向本院提
出上訴狀 (應附繕本) ，上訴於臺灣高等法院。其未敘述上訴理
由者，應於上訴期間屆滿後20日內向本院補提理由書「切勿逕送
上級法院」。
                                  書記官  林怡君
中    華    民    國    99    年    12    月    28    日
附錄本判決論罪之法條：
毒品危害防制條例第10條
施用第1級毒品者，處6月以上5年以下有期徒刑。
施用第2級毒品者，處3年以下有期徒刑。

司法院資訊處製作；財團法人民間司法改革基金會備份。
